【裁判字號】    92,訴,1207
【裁判日期】    920523
【裁判案由】    強盜
【裁判全文】
臺灣臺中地方法院刑事判決                        九十二年度訴字第一二０七號
    公  訴  人  臺灣臺中地方法院檢察署檢察官
    被      告  乙  ○
    指定辯護人  本院公設辯護人  丙○○
右列被告因強盜案件，經檢察官提起公訴（九十二年度偵字第六九０九號），本院判
決如左：
    主  文
乙○意圖為自己不法之所有，攜帶兇器，以強暴至使不能抗拒，而取他人之物未遂，
處有期徒刑參年捌月。
    事  實
一、乙○基於為自己不法所有之意圖，攜帶客觀上足以對人之身體、安全產生危害可
    供兇器使用之竹棍一支（起訴書誤載為木棍一支，係乙○於民國九十二年三月二
    十六日某時許，在台中縣潭子鄉運動公園拾獲），於九十二年三月二十六日凌晨
    二時三十七分許，持前開竹棍進入位於臺中縣潭子鄉○○路一三一號７—１１便
    利商店（即統一超商）內，一見該店店員甲○○，即以前開竹棍揮打甲○○頭部
    、手臂等處之強暴手段，使甲○○因而受有頭部、手臂挫傷等傷害至無法抗拒而
    逃出至店外（傷害部分未據告訴）。乙○見狀即繞至櫃檯處欲拉開櫃臺內二部收
    銀機之抽屜，搜刮抽屜內之錢財，惟因無法打開收銀機，其即騎乘車牌號碼為Ｂ
    ＺＦ—３２１號機車逃離上址，後經警查獲，並扣得前開竹棍一支。
二、案經臺中縣警察局豐原分局報請臺灣臺中地方法院檢察署檢察官偵查起訴。
    理  由
一、訊據被告乙○固坦承於前開時、地持前開竹棍至前開便利商店內，並以前開竹棍
    揮打被害人甲○○致其受有前開傷害，及其曾以手觸摸前開二台收銀機等事實，
    惟矢口否認有何加重強盜之犯行，並辯稱：其當時喝醉，不知是否打店員；其摸
    收銀機僅係想看裡面有沒有錢云云。經查：
（一）前揭事實業據被告乙○於偵查中及本院訊問時坦承不諱，並經證人甲○○、吳
      志鵬證述明確，復有職務報告、相片、扣押物品清單附卷可稽，另有錄影光碟
      一片、錄影光碟翻拍相片、竹棍一支（扣押物品清單誤載為木棍一支）等扣案
      可資佐證。
（二）按刑法第三百二十八條第一項所稱之「強暴」，指對人之身體，且足以抑制他
      人抵抗程度之有形力之行使；亦即直接或間接對於人之身體施以暴力，壓制被
      害人之抗拒。所稱之「脅迫」指對人，且足以抑制其抵抗程度之惡害通知行為
      ；亦即以威嚇加之於被害人，使其精神上產生恐怖之心裡。次按強盜罪之強暴
      、脅迫，祇須抑壓被害人之抗拒或使被害人身體上、精神上，處於不能抗拒之
      狀態為已足，其暴力縱未與被害人身體接觸，仍不能不謂有強暴、脅迫行為；
      縱令被害人實際無抗拒行為，仍於強盜罪之成立，不生影響（最高法院二十二
      年度上字第三一七號、三十年度上字第三０二三號判例參照）。另按至於是否
      「不能抗拒」，除應考量行為人所實施之不法手段是否足以抑制通常人之抗拒
      ，使之喪失自由意思外，並應就被害人之年齡、性別、性格、體能及當時所處
      環境等因素，加以客觀之考察，以為判別標準（最高法院八十八年度台上字第
      二一三二號判決參照）。則被告以前開竹棍毆打被害人甲○○頭部、手臂使其
      受有前開傷害而逃出至店外，堪認被告係對被害人甲○○施以前開所稱之「強
      暴」行為。且被告於深夜無他人在前開店內，持前開竹棍對被害人施強暴，依
      當時客觀環境觀察，自足以壓抑前開被害人之意思自由，而達不能抗拒之程度
      。復按刑法上所謂兇器，其種類並無限制，凡客觀上對於人之生命、身體、安
      全構成威脅，具有危險性之兇器均屬之，且祇須行竊時攜帶此種具有危險性之
      兇器為已足，並不以攜帶之初有行兇之意圖為必要（最高法院七十九年度台上
      字第五二五三號判例參照）；而前開竹棍一支長約一百多公分、直徑約二公分
      ，且係竹棍而非木棍，比平常父母或老師管教小孩之竹子更長、更寬圓、更粗
      壯等情，業據本院於審判期日當庭勘驗無訛（見本院九十二年五月十四日審判
      筆錄），且被告既得持之毆打被害人甲○○成傷，則依社會通念，前開竹棍一
      支在客觀上足以對於人之身體、安全構成威脅，顯為具有危險性之兇器，應無
      疑義。另按強盜罪之既遂與否，以已未得財為標準，若僅施用強暴、脅迫等手
      段，而未取得財物者，仍應以未遂論（最高法院二十一年度尚字第八九二號判
      例參照），則被告因打不開前開收銀機而未取得財物，該便利商店亦無損失，
      業據證人甲○○證述在卷（見偵查卷第七頁反面），則被告前開行為應與攜帶
      兇器強盜未遂罪構成要件該當。前開竹棍一支，雖係被告於前開時、地拾獲之
      物，然無證據足資證明究係遺失物或其他離本人持有之物或拋棄物，而無法認
      定被告另涉侵占罪嫌；縱認被告另涉侵占他人遺失物或其他離本人持有物罪，
      但被告供稱拾獲前開竹棍時並未準備搶他人東西等語明確（見本院前開審判筆
      錄），則亦無證據足資證明與本件被告所犯之罪有何牽連犯或其他裁判上一罪
      之關係，本院亦不得併予審究。
（三）綜上所述，被告所辯無非事後圖卸刑責之詞，不足採信。本件事證明確，被告
      犯行洵堪認定。
二、核被告所為，係犯刑法第三百三十條第一項、第二項之攜帶兇器強盜未遂罪。公
    訴意旨認應依刑法第三百二十八條第四項、第一項之強盜未遂罪處斷（起訴書誤
    載為刑法第二百二十八條第四項、第一項之強盜未遂罪），尚有未洽，惟起訴事
    實相同，爰依法變更起訴法條。查強盜罪強取財物之內容，當然含有使人行無義
    務之事，或妨害人行使權利等妨害自由之性質，故本件被告前開施強暴之強盜行
    為，自無另行成立妨害自由罪名之餘地（最高法院三十二年上字第一七三八號判
    例參照）；則被告前開所為自毋庸再論以強制罪責。另查被告已著手於攜帶兇器
    強盜行為之實施，未生得財之結果，屬未遂犯，依刑法第二十六條前段之規定，
    應按既遂犯之刑度減輕其刑。爰審酌被告年輕力壯，卻不思以正當手段謀取財富
    之犯罪動機、目的，及持兇器強盜危害人身自由之手段，嚴重影響社會秩序、被
    害人法益，及其所強盜之次數等所生危害，與其猶飾詞卸責之犯後態度等一切情
    狀，量處如主文所示之刑，以資懲儆。至強盜加重情形只須在理由說明合於刑法
    第三二一條（修正前為第三三八條）第某款，不必引用刑法第三二一條各款，但
    原判決已引用者，不必撤銷（最高法院二十四年七月民刑庭總會決議，王振興著
    刑法分則實用增修本第三冊第五一五頁參照）；故本件自毋庸併引刑法第三百二
    十一條第一項第三款之條文，併此敘明。
三、末查刑法關於沒收之規定，除違禁物必須沒收外，其餘均採得科主義，是法院對
    於供犯罪所用之物，沒收與否，本可自由裁量；如對得沒收之物未予沒收，尚不
    能認係違背法令（最高法院十九年上字第一六五一號、二十五年上字第一八九二
    號判例參照）。則扣案之竹棍一支既非違禁物，爰不宣告沒收。前開車牌號碼為
    ＢＺＦ—３２１號之機車，與被告前開犯罪並無直接關係，且非違禁物，亦不另
    宣告沒收。
四、據上論斷，應依刑事訴訟法第二百九十九條第一項前段、第三百條，刑法第三百
    三十條第二項、第一項、第二十六條前段，判決如主文。
中      華      民      國      九十二    年      五    月    二十三    日
                                臺灣臺中地方法院刑事第七庭
                法  官  陳  卿  和
右正本證明與原本無異。
如不服本判決，應於判決送達後十日內向本院提出上訴狀，上訴於臺灣高等法院臺中
分院（須附繕本）。
                                        書記官
中      華      民      國      九十二    年      五    月    二十三    日
【附錄本案論罪科刑法條全文】
刑法第三百二十一條：
犯竊盜罪而有左列情形之一者，處六月以上五年以下有期徒刑：
一、於夜間侵入住宅或有人居住之建築物、船艦，或隱匿其內而犯之者。
二、毀越門扇、牆垣或其他安全設備而犯之者。
三、攜帶兇器而犯之者。
四、結夥三人以上而犯之者。
五、乘火災、水災或其他災害之際而犯之者。
六、在車站或埠頭而犯之者。
前項之未遂犯罰之。
刑法第三百三十條：
犯強盜罪而有第三百二十一條第一項各款情形之一者，處七年以上有期徒刑。
前項之未遂犯罰之。


司法院資訊處製作；財團法人民間司法改革基金會備份。
